【裁判字號】    97,易,4576
【裁判日期】    971224
【裁判案由】    毒品危害防制條例
【裁判全文】
臺灣臺中地方法院刑事判決              97年度易字第4576號
公  訴  人  臺灣臺中地方法院檢察署檢察官
被      告  甲○○
上列被告因違反毒品危害防制條例案件，經檢察官提起公訴（97
年度毒偵字第5486號，於本院準備程序，被告就被訴事實為有罪
之陳述，經本院告知簡式審判程序意旨，並聽取當事人之意見後
，由受命法官獨任改行簡式審判程序，本院判決如下：
    主  文
甲○○施用第二級毒品，累犯，處有期徒刑柒月。
    犯罪事實
一、甲○○前因施用毒品案件，經本院裁定送觀察、勒戒後，因
    認無繼續施用毒品之傾向，於民國88年7月9日執行完畢，並
    由臺灣臺中地方法院檢察署檢察官以88年度偵字第15149號
    為不起訴處分確定；其於前開觀察、勒戒期滿後5年內之88
    、89年間，又因施用毒品案件，復經本院裁定送觀察、勒戒
    後，認有繼續施用毒品之傾向，經同署檢察官聲請強制戒治
    ，由本院裁定令入戒治處所施以強制戒治併提起公訴，並經
    本院及臺灣高等法院台中分院先後以89年度易字第351號及
    90年度上易字第1387號判處有期徒刑7月、10月確定，迭經
    裁定停止強制戒治、撤銷停止強制戒治再執行殘餘之戒治期
    間，前揭強制戒治部分於90年8月13日執行期滿，接續執行
    上開有期徒刑，甫於92年10月16日縮刑期滿假釋出監並付保
    護管束，並於94年5月24日因保護管束期滿未經撤銷，視為
    執行完畢。詎其仍不知悔改及戒絕毒癮，再基於施用第二級
    毒品甲基安非他命之犯意，於97年7月26日上午某時，於台
    中市○○路某家加油站旁之工寮內，以鋁箔紙燒烤方式，施
    用第二級毒品甲基安非他命1次。嗣因其另涉他案經發布通
    緝，於97年7月28日下午1時許，為警在台中縣大里市○○路
    71 巷28號前將其逮捕，並經其同意採集尿液送驗後確呈甲
    基安非他命陽性反應，始查悉上情。
二、案經臺中縣警察局霧峰分局報請臺灣臺中地方法院檢察署檢
    察官偵查起訴。
    理  由
一、按除簡式審判程序及簡易程序及第376條第1款、第2款所列
    之罪之案件外，第一審應行合議審判，又除被告所犯為死刑
    、無期徒刑、最輕本刑為3年以上有期徒刑之罪或高等法院
    管轄第一審案件者外，於刑事訴訟法第273條第1項程序進行
    中，被告先就被訴事實為有罪之陳述時，審判長得告知被告
    簡式審判程序之旨，並聽取當事人、代理人、辯護人及輔佐
    人之意見後，裁定進行簡式審判程序；刑事訴訟法第284條
    之1、第273之1條第1項分別定有明文。查本件被告甲○○所
    犯係屬刑事訴訟法第376條第1款所列之最重本刑為3年以下
    有期徒刑、拘役或專科罰金之罪，依法獨任進行審理程序，
    又被告於本院行準備程序時就被訴事實為有罪之陳述，依前
    揭規定，經聽取當事人之意見後，裁定改行簡式審判程序。
    又簡式審判程序之證據調查，依刑事訴訟法第273條之2規定
    ，不受同法第159條第1項審判外陳述排除之限制，再被告對
    於卷內之各項證據，亦不爭執證據能力，故卷內所列之各項
    證據，自得作為證據，合先敘明。
二、次按施用第一、二級毒品為犯罪行為，毒品危害防制條例第
    10條定有處罰明文。故施用第一、二級毒品者，依前揭規定
    本應科以刑罰。惟基於刑事政策，對合於一定條件之施用者
    ，則依同條例第20條、第23條之規定，施以觀察、勒戒及強
    制戒治之保安處分。又毒品危害防制條例於92年7月9日修正
    公布，自93年1月9日施行，其中第20條、第23條將施用毒品
    之刑事處遇程序，區分為「初犯」及「5年內再犯」、「5年
    後再犯」。依其立法理由之說明：「初犯」，經觀察、勒戒
    或強制戒治後，應為不起訴處分或不付審理之裁定；經觀察
    、勒戒或強制戒治執行完畢釋放後，「5年內再犯」者，因
    其再犯率甚高，原實施之觀察、勒戒及強制戒治既已無法收
    其實效，爰依法追訴或裁定交付審理。至於經觀察、勒戒或
    強制戒治執行完畢釋放後，「5年後再犯」者，前所實施之
    觀察、勒戒或強制戒治已足以遮斷其施用毒品之毒癮，為期
    自新及協助其斷除毒癮，仍適用「初犯」規定，先經觀察、
    勒戒或強制戒治之程序。從而依修正後之規定，僅限於「初
    犯」及「5年後再犯」二種情形，始應先經觀察、勒戒或強
    制戒治程序。倘被告於5年內已再犯，經依法追訴處罰，縱
    其第三次（或第三次以上）再度施用毒品之時間，在初犯經
    觀察、勒戒或強制戒治執行完畢釋放5年以後，已不合於「5
    年後再犯」之規定，且因已於「5年內再犯」，顯見其再犯
    率甚高，原實施觀察、勒戒或強制戒治，已無法收其實效，
    即應依該條例第10條處罰（最高法院95年度第7次及97年度
    第5次刑事庭會議決議足資參照）。經查，本件被告甲○○
    前因施用毒品案件，經本院以88年度毒聲字第3096號裁定送
    觀察、勒戒後，因認無繼續施用毒品之傾向，於民國88年7
    月9日執行完畢，並由臺灣臺中地方法院檢察署檢察官以88
    年度偵字第15149號為不起訴處分。復於前開觀察、勒戒執
    行完畢釋放後5年內之88年及90年間，又因施用毒品案件，
    經本院及臺灣高等法院臺中分院分別判處有期徒刑7月、10
    月確定等情，有臺灣高等法院被告前案紀錄表、在監在押紀
    錄表及全國施用毒品案件紀錄表各1份附卷可參，揆諸前開
    說明，因被告在觀察、勒戒期滿後5年內之88年及90年間，
    業有施用毒品之行為，則本次被告於97年間再次施用毒品，
    即與5年後再犯之情形有別，被告既曾於「5年內再犯」，且
    經法院判處罪刑確定，則被告再為本案之前揭施用第一級毒
    品犯行，因非屬毒品危害防制條例第20條第3項所定「5年後
    再犯」之情形，從而，本案檢察官逕行起訴，核無違誤，自
    應由本院依法判決。
三、上揭犯罪事實，被告甲○○於本院審理時已坦承不諱，而為
    警所採之尿液，經送鑑驗結果確呈甲基安非他命陽性反應，
    亦有中山醫學大學附設醫院檢驗科藥物檢測中心於97年8月
    21日出具之尿液檢驗報告1份附卷可稽。足徵被告自白因有
    其他證據可補強，且查與事實相符，足予憑採。本案事證明
    確，被告犯行已經證明，應依法論科。
四、核被告甲○○所為，係犯毒品危害防制條例第10條第2項之
    施用第二級毒品罪。被告施用第二級毒品前持有第二級毒品
    之低度行為，應為其施用第二級毒品之高度行為所吸收，不
    另論罪。又被告前有犯罪事實欄所載之前科，甫於94年5月
    24日因保護管束期滿未經撤銷，視為執行完畢，有臺灣高等
    法院被告前案紀錄表及在監在押全國紀錄表在卷可稽。其受
    徒刑之執行完畢後，5年以內故意再犯本件有期徒刑以上之
    罪，為累犯，應依刑法第47條第1項規定加重其刑。爰審酌
    被告前有多次施用毒品之不良素行，經觀察、勒戒、強制戒
    治後，仍不知悔改警惕，猶繼續施用毒品，足見其雖經觀察
    、勒戒及強制戒治等治療程序，仍未徹底戒絕，無視於毒品
    對於自身健康之戕害及國家對於杜絕毒品犯罪之禁令，惡性
    非輕，兼衡以被告智識能力、犯罪之動機、目的、手段平和
    ，尚無危害他人及犯後已坦承犯行，態度尚稱良好等一切情
    狀，量處如主文所示之刑。
五、依刑事訴訟法第273條之1第1項、第299條第1項前段、第310
    條之2、第454條第1項，毒品危害防制條例第10條第2項，刑
    法第11條前段、第47條第1項，判決如主文。
六、如不服本判決，應於收受送達後10日內向本院提出上訴書狀
    ；並應敘述具體理由；其未敘述上訴理由者，應於上訴期間
    屆滿後20日內向本院補提理由書（均須按他造當事人之人數
    附繕本）「切勿逕送上級法院」。
本案經檢察官乙○○到庭執行職務。
中    華    民    國    97    年    12    月    24    日
                  刑事第十庭    法  官  黃賢婷
以上正本證明與原本無異。
                                書記官  王麗雯
中    華    民    國    97    年    12    月    24    日
附錄本案論罪科刑法條全文：
毒品危害防制條例第10條
施用第二級毒品者，處3年以下有期徒刑。


司法院資訊處製作；財團法人民間司法改革基金會備份。
